臺灣板橋地方法院民事裁定　　　　　　 100年度事聲字第84號
異　議　人　國防部軍備局
法定代理人　劉復龍
相　對　人　蔡崇泰
　　　　　　蘇春德
上列異議人對於本院民事執行處司法事務官中華民國100年3月25
日就99年度執字第1568號清償債務強制執行程序所為之裁定提出
異議，茲本院裁定如下：
    主    文
原裁定廢棄。
    理    由
一、按強制執行程序，除本法有規定外，準用民事訴訟法之規定
    ，強制執行法第30條之1 定有明文。又當事人對於司法事務
    官處理事件所為之終局處分，得於處分送達後10日之不變期
    間內，以書狀向司法事務官提出異議。但支付命令之異議仍
    適用第518 條及第519 條之規定。司法事務官認前項異議有
    理由時，應另為適當之處分；認異議為無理由者，應送請法
    院裁定之。法院認第1 項之異議為有理由時，應為適當之裁
    定；認異議為無理由者，應以裁定駁回之。前項裁定，應敘
    明理由，並送達於當事人，民事訴訟法第240 條之4 亦有明
    文。
二、本件異議意旨略以：本件異議人即債權人聲請強制執行，請
    求就相對人即債務人蔡崇泰所有之第三人築巢股份有限公司
    （下稱築巢公司）之投資為執行，本院雖要求異議人查報第
    三人築巢公司有無發行股票，惟依現行法令及實際情形，異
    議人並無法查知築巢公司有無發行股票，乃請本院向經濟部
    查詢，或要求相對人蔡崇泰據實報告，顯見異議人已為一定
    必要之行為，而本院均未就前揭事項依法調查。又異議人僅
    查得債務人蔡崇泰持有第三人築巢公司之投資，鑑定價值為
    新臺幣（下同）292,400 元，且債務人蘇春德查無任何財產
    ，顯不足清償本件數千萬元之債權，故異議人亦向本院聲請
    命債務人報告財產狀況，是以，縱異議人未查明第三人築巢
    公司有無發行股票，致無法執行債務人對第三人築巢公司之
    投資，本件強制執行程序仍得繼續進行，則本院既未依法通
    知債務人查報財產狀況，亦未通知債權人查報，並發給債權
    憑證，即逕自駁回本件強制執行之聲請，顯有違誤，倘本件
    仍無法查知第三人有無發行股票致無法執行拍賣，又查無其
    他債務人財產，請依法核發債權憑證。再者，本件執行名義
    已載明異議人本件受償情形、執行費用及必要費用，依法皆
    應由債務人負擔，是原裁定將聲請程序費用裁定由債權人負
    擔，亦有違誤。甚且，異議人另行支出之股票價值鑑定費用
    30,000元未列入執行費用中，應併予列入。爰提起抗告，求
    為廢棄原裁定等語。
三、本件異議人聲請就債務人蔡崇泰對第三人築巢公司投資之股
    份債權予以強制執行，經本院於民國99年7 月12日以板院輔
    99司執助凌字第1568號執行命令，禁止債務人蔡崇泰對築巢
    公司在50,760,357元及自95年9 月14日起至清償日止按週年
    利率5％計算之利息，並自95年7月21日起至97年10月15日止
    ，按月給付853,596 元，暨自97年10月16日起至遷讓土地及
    建物之日止，按月給付721,271元及本件執行費3,813,327元
    之範圍內，為移轉、變更章程或為其他處分，而築巢公司於
    99年8 月12日受合法送達，未於10日之法定期間內聲明異議
    。嗣本院於99年10月13日通知築巢公司陳報執行結果，該公
    司亦未陳報。並經本院分別於99年11月3日、100年1月5日函
    請遠見無形資產企業價值評價股份有限公司就第三人築巢公
    司股票價格、債務人蔡崇泰所有之築巢公司股票價格進行鑑
    價，並訂於100年3月14日就債務人所有築巢公司40,000股股
    票票實施拍賣程序。爾後，本院於100年3月11日通知異議人
    查報築巢公司有無發行股票，如有發行股票，則拍定人是否
    得經由法院拍賣程序取得債務人名下之股份（如向第三人公
    司查詢）等事項。經異議人於100年3月21日具狀請求本院向
    經濟部函查，或命債務人查報財產狀況，並詢問債務人投資
    之築巢公司有無發行股票，倘有發行股票，該股票由何人保
    管等事項。以上各情有扣押命令、函文、股權公平價值評估
    報告、陳述意見狀、拍賣公告等附於99年度司執助字第1568
    號清償債務強制執行卷可按。
四、按債權人於執行程序中應為一定必要之行為，無正當理由而
    不為，經執行法院再定期限命為該行為，無正當理由逾期仍
    不為者，執行法院得以裁定駁回其強制執行之聲請，固為強
    制執行法第28條之1 第1 款所明定，惟此款所稱之「債權人
    於執行程序中應為一定必要之行為」，係指債權人不為一定
    必要之行為，執行程序即不能進行者而言。次按，股份有限
    公司已發行股票但未上市、上櫃者，因股票為有價證券，參
    照強制執行法第59條第2 項規定，應依對於動產之執行程序
    辦理，股票由債務人占有時，應以查封動產之方法予以查封
    ，並取得股票之占有，再以拍賣之方法換價；股票由第三人
    占有時，應依強制執行法第116 條規定辦理，再以拍賣之方
    法換價。又如股份有限公司未發行股票，應適用對於其他財
    產權之執行程序辦理。經查：債務人蔡崇泰前取得築巢公司
    股權之紀錄，有異議人所提築巢公司股東名簿在卷可按（見
    本院99年度司執助字第1568號卷第17頁）。而築巢公司就本
    院前於99年7 月12日所核發之出資額扣押命令並未聲明異議
    ，衡情當得推定債務人蔡崇泰仍享有對築巢公司之投資債權
    。又築巢公司有無發行股票雖屬不明，惟債務人蔡崇泰既享
    有對該公司之投資債權，且此等投資債權業經扣押，則執行
    法院自得依強制執行法第115條至117條對於其他財產權執行
    之相關規定，就此等投資債權以命令移轉於債權人，或拍賣
    、變賣之。遑論本件執行標的業經遠見無形資產企業價值評
    價股份有限公司鑑定，並有築巢公司98年度營利事業所得稅
    結算申報損益表、資產負債表供核定底價之參考。再者，倘
    築巢公司確有發行股票，則執行法院當得依對於動產之執行
    程序辦理，將股票查封後再予拍賣或變賣；如股票所在地不
    明，除命債權人查報外，尚得參酌強制執行法第20條規定命
    債務人陳報財產狀況，並憑以執行。準此，異議人雖經執行
    法院通知未遵期陳報第三人築巢公司有無發行股票，然不至
    導致執行程序不能進行，而尚得依前述方法予以執行，蓋難
    認異議人有應為一定必要之行為無正當理由不為之情事，則
    原裁定將異議人就築巢公司股權投資部分之強制執行予以駁
    回，非屬有據，本件仍有得進行之事項未盡處理。
五、末按，本件強制執行程序縱事後調查結果確無法執行債務人
    對築巢公司之股份債權，本院亦應依強制執行法第27條規定
    ，命債權人於一個月內查報債務人可供執行之財產，如異議
    人到期不為報告或查報無財產者，亦應發給債權憑證，而非
    逕行裁定駁回強制執行之聲請。又聲請或聲明不徵收費用，
    民事訴訟法第77之19條前段規定甚明，是本件異議人聲明異
    議，並無任何聲請程序費用之支出，原裁定主文第2 項記載
    ：「聲請程序費用由聲請人負擔」等語，係屬贅載，於異議
    人之權益並無影響，附此明。
六、綜上所述，原裁定駁回異議人之異議，自有未合，異議人指
    摘原裁定不求予廢棄當，非無理由，爰由本院將原裁定廢棄
    ，發回司法事務官另為適當之處理。
七、依強制執行法第30條之1、民事訴訟法第240條之4第3項裁定
    如主文。
中    華    民    國    100    年    4    月    22    日
                  民事第二庭    法  官  吳振富
以上正本證明與原本無異。
如不服本裁定應於送達後10日內向本院提出抗告狀，並繳納裁判
費新臺幣1,000元。
中    華    民    國    100    年    4    月    22    日
                                書記官  吳語杰